【裁判字號】    94,訴,596
【裁判日期】    950227
【裁判案由】    損害賠償
【裁判全文】
臺灣嘉義地方法院民事判決               94年度訴字第596號
原      告  甲○○
被      告  乙○○
上列當事人間損害賠償事件，本院於中華民國95年2月20日言詞
辯論終結，茲判決如下：
    主  文
被告應給付原告新臺幣壹拾肆萬元。
原告其餘之訴駁回。
訴訟費用由被告負擔十分之七，餘由原告負擔。
    事  實  及  理  由
一、按訴狀送達後，原告不得將原訴變更或追加他訴。但減縮應
    受判決事項之聲明者，不在此限，民事訴訟法第255條第1項
    第3款定有明文。本件原告起訴時，依侵權行為損害賠償之
    法律關係，請求被告賠償：醫療費新臺幣（下同）6,022元
    、勞動力損害賠償300,000元、精神慰撫金200,000 元，合
    計506,022元。嗣減縮為：醫療費6,022元、勞動力損害賠償
    151,200元、精神慰撫金42,778元，合計200,000元。揆諸前
    揭說明，尚無不合，應予准許。
二、原告起訴請求：被告於民國94年2月2日上午11時20分許，駕
    駛車號2651—GE號自小客車，途經嘉義市○區○○街「想望
    之旅」工地前時，因過失撞及原告，致原告受有左踝部脫臼
    合併部分皮壞死及韌帶受傷等傷害。原告因而支出必要之醫
    療費用6,022元，又原告此6個月不能工作，以原告月薪
    25,200元計算，受有151,200元之工作損失。原告因被告之
    過失行為受傷，身心痛苦異常，被告應給予42,778元慰撫金
    。為此，爰依侵權行為法律關係，訴請被告給付原告
    200,000 元等語。並聲明被告應給付原告200,000元。
三、被告則以：原告就本件車禍亦與有過失，不應由被告負全部
    理賠之責等語，資為抗辯。並聲明駁回原告之訴。
四、原告主張被告於94年2月2日上午11時20分許，駕駛車號2651
    —GE號自小客車，途經嘉義市○區○○街「想望之旅」工地
    前時，因過失撞及原告，致原告受有左踝部脫臼合併部分皮
    壞死及韌帶受傷等傷害。原告因而支出必要之醫療費用
    6,022元，又原告此6個月不能工作，以原告月薪25,200元計
    算，受有151,200元之工作損失等事實，業據原告提出傷害
    診斷書、醫療單據、勞工保險被保險人投保資料表為證，復
    為被告所不爭執，並經本院調閱臺灣嘉義地方法院檢察署94
    年執字第2160號案件全卷審核無訛，原告上開主張堪信為真
    實。
五、又按因故意或過失，不法侵害他人之權利者，負損害賠償責
    任，民法第184條第1項前段定有明文。本件被告因過失不法
    侵害原告之身體，對原告應負損害賠償責任。
六、茲審酌原告請求之各項金額如下：
  (一)醫療費用部分：
      按不法侵害他人之身體或健康者，對於被害人因此增加生
      活上之需要時，應負損害賠償責任，民法第193條第1項定
      有明文。本件被告不法侵害原告之身體及健康，已如前述
      ，是原告自得請求被告連帶賠償其已支出之必要醫療費
      6,022 元。
  (二)勞動能力減少之損害部分：
      按民法第193條第1項規定，不法侵害他人之身體或健康者
      ，對於被害人因此喪失或減少勞動能力，應負損害賠償責
      任。本件原告遭被告侵權行為而受傷，因而有6個月時間
      不能工作，受有工作損失共151,200元，被告自應負賠償
      之責，原告該部分請求為有理由。。
  (三)精神上損害賠償部分：
      按不法侵害他人之身體、健康、名譽、自由、信用、隱私
      、貞操，或不法侵害其他人格法益而情節重大者，被害人
      雖非財產上之損害，亦得請求賠償相當之金額，為民法第
      195條第1項前段所明定。原告因被告之過失傷害行為，致
      其身體受有前開傷害，經過手術、住院、多次門診復健治
      療，無論肉體及精神均受有極大痛苦，自得請求精神慰藉
      金。本院斟酌原告受雇工程行，被告為幼教老師，原告有
      房屋及多筆田地，總額853,859元，被告有房屋及土地，
      總額622,284元，原告所受上開傷勢，個人受有身體及精
      神上之痛苦，影響其生活秩序，且造成其家人生活上負擔
      ，被告對原告請求之金額不爭執等一切情形，認為原告請
      求被告賠償42,778元慰撫金，應屬公允，應予准許。
七、另損害之發生或擴大，被害人與有過失者，法院得減輕賠償
    金額，或免除之，民法第217條第1項亦規定甚明。本件原告
    就本件車禍亦有逆向停車，於停車車輛旁之道路中拿取工
    具，未注意左右來車之過失之事實，經本院囑託臺灣省嘉雲
    區車輛行車事故鑑定委員會鑑定屬實，有鑑定意見書在卷可
    稽，復為兩造所不爭執，堪信為真實。是依民法第227條第1
    項之規定，經本院斟酌原告與被告對本件車禍發生之過失程
    度及原因力大小後，認原告與被告各應負30％及70％之過失
    責任，自應減輕被告30％之損害賠償金額。
八、綜上所論，原告基於侵權行為之規定，訴請被告賠償
    140,000元〔計算式：（6,022＋151,200＋42,778）×70％
    ＝140,000〕之範圍內為有理由，應予准許，超過部分為無
    理由，應予駁回。
據上論結，本件原告之訴為一部有理由、一部無理由，依民事訴
訟法第79條但書，判決如主文。
中    華    民    國     95    年    2    月    27    日
                        民一庭  法  官    劉瓊雯
以上正本證明與原本無異
如對本判決上訴，須於判決送達後20日內向本院提起上訴狀。
中    華    民    國     95    年    2    月    27    日
                                書記官    李天祥


司法院資訊處製作；財團法人民間司法改革基金會備份。
